【裁判字號】    92,訴,10
【裁判日期】    920716
【裁判案由】    損害賠償
【裁判全文】
臺灣高等法院高雄分院民事判決  九十二年度訴字第一○號
      原      告    乙○○○
      兼訴訟代理人  丙○○
      被      告    甲○○
右當事人間請求損害賠償事件，原告於刑事訴訟程序提起附帶民事訴訟（九十二年度
交附民字第一八號），經本院刑事庭裁定移送，本院判決如左：
    主      文
被告應分別給付原告丙○○新台幣壹佰壹拾萬陸仟零捌拾壹元、原告乙○○○新台幣
柒拾貳萬捌仟陸佰捌拾元，並均自民國九十二年三月六日起至清償日止，按年息百分
之五計算之利息。
其餘之訴駁回。
訴訟費用由被告負擔二分之一，餘由原告負擔。
本判決所命給付，於原告丙○○、乙○○○分別以新台幣參拾陸萬捌仟元、貳拾肆萬
貳仟元為被告預供擔保後，得假執行。
其餘假執行之聲請駁回。
    事實及理由
一、被告經合法通知，未於言詞辯論期日到場，核無民事訴訟法第三百八十六條所列
    各款情形，爰依原告之聲請，由其一造辯論而為判決。
二、原告主張：被告未考領駕駛執照，明知其不得駕駛汽車上路，竟於民國（下同）
    九十一年一月五日下午二時四十五分起回溯二十六小時內某時，在不詳地點施用
    第一級毒品海洛因後，產生呼吸抑制、眩暈、精神恍惚等作用，其精神狀態已達
    不能安全駕駛動力交通工具之程度，竟仍於同年一月五日下午某時，駕駛車號Ｖ
    Ｋ—五五一八號自用小客車一部，沿高雄市○○路（中博地下道）由北往南行駛
    ，嗣於同日下午二時四十五分許，行經該路與八德路口時（在中山路上設有禁止
    左轉八德路之標誌），違反該路段禁止左轉標誌之指示，而貿然左轉，適有一車
    籍不明之機車，自其對向之中山路機車道由南向北直行亦行經上開路口，被告見
    狀竟加緊油門向右閃避，惟因行車操控不穩，致車速過快、煞車不及，汽車因而
    衝入高雄市新興區○○○路三００號前方之騎樓，並撞及適行經該處之顏婉茹，
    致顏婉茹因而受有頭部挫傷、顱內出血之傷害，於送醫途中即因傷重而不治死亡
    。原告丙○○因而支出殯葬費新台幣（下同）三十八萬八千一百二十五元，應由
    被告賠償，被害人應負擔原告之扶養費各五十萬元。又原告丙○○、乙○○○為
    被害人之父、母，因被害人之死亡致精神上受有痛苦，被告應賠償原告精神慰藉
    金各一百五十萬元等情。爰依侵權行為之法律關係，於本院聲明：(一)被告應給付
    原告丙○○二百三十八萬八千一百二十五元，乙○○○二百萬元，及均自起訴狀
    繕本送達之翌日起至清償日止，按年息百分之五計算之利息。(二)願供擔保，請准
    宣告假執行。
三、被告則以：其係在案發前二、三天施用海洛因，案發當日並未施用毒品等語，資
    以抗辯。於本院聲明：原告之訴駁回。
四、原告主張被害人顏婉茹於前揭時、地，遭被告駕駛車輛撞及死亡之事實，有本院
    九十二年度交上易字第三三號過失致死案件刑事確定判決附卷可稽（本院卷第六
    至一０頁），被告固不否認其有於右揭時地，無照駕車並違規左轉，致被害人死
    亡之事實，惟辯稱：其係在案發前二、三天施用海洛因，案發當日並未施用毒品
    云云，但經本院調取上開被告過失致死案件刑事卷證審認之結果：
  (一)本院斟酌：
    (1)被告未考領駕駛執照，於前揭時、地，駕車違反禁止左轉標誌之指示，而貿然
      左轉，為閃避對向之機車，因煞車不及，而衝入高雄市新興區○○○路三００
      號前方之騎樓，並撞及適行經該處之被害人顏婉茹，有高雄市○○○○○道路
      交通事故調查報告表、交通事故談話紀錄表各一紙與案發現場相片附刑事卷可
      憑。另被害人確因本件車禍，受有頭部外傷、顱內出血等傷害，於送醫途中即
      因傷重而不治死亡等情，亦經台灣高雄地方法院檢察署檢察官督同法醫師相驗
      屬實，製有相驗屍體證明書、鑑定驗斷書及勘驗筆錄附刑事卷足憑。
    (2)被告於九十一年一月五日下午二時四十五分許肇事，嗣警趕至現場處理，並將
      被告隨案移送檢察官，被告於肇事後既在公權力拘束下，應無再施用毒品之可
      能，而其經檢察官於同年一月六日上午十一時五分採尿後，以「免疫學分析法
      」及「GC/MS方法」分別檢驗之結果，呈嗎啡陽性反應，有高雄市立凱旋醫院
      煙毒尿液檢驗成績書一紙在卷可憑，自足認被告於九十一年一月五日下午二時
      四十五分肇事起回溯二十六小時內某時，確有施用毒品海洛因一次之犯行，是
      被告雖空言辯稱：係在案發前二、三日施用毒品，伊在案發當天未施用毒品云
      云，自不足採信。
    (3)次查，證人即警員謝其昌於原審刑事審理中證稱：「案發後至現場處理時，發
      現被告站在慢車道上講話很大聲，當時他情緒頗激動，好像有喝酒，後來將他
      帶回警局製作筆錄，於製作過程中他的反應與一般人不同，精神有點恍惚，反
      應稍微遲鈍。」等語，及警員楊志雄於原審刑事審理中亦證述：「我抵達案發
      現場時，發現被告精神恍惚，我有叫同仁作酒測，但同仁說沒酒味，酒測也沒
      有酒精反應，當時我們問被告問題，他都答非所問，且步履不穩，所以我們當
      初懷疑他酒醉駕車。」等語，足見被告於案發後確有精神恍惚、反應遲鈍、步
      履不穩等精神狀況不佳之情形，參以被告當時又有違規左轉、為閃避車輛竟緊
      踩油門而撞入騎樓之情形，足證被告於施用毒品後，其精神狀況確已達不能安
      全駕駛動力交通工具之程度，是被告有前揭施用毒品後，不能安全駕駛動力交
      通工具而仍駕駛之犯行，足堪認定。
  (二)按汽車駕駛人吸食毒品、迷幻藥、麻醉藥品相類似管制藥品者，不得駕車；又汽
    車行駛時，駕駛人應注意遵守道路交通標誌之指示，及注意車前狀況並隨時採取
    必要之安全措施，道路交通安全規則第一百十四條第三款、第九十條、第九十四
    條第三項分別定有明文。被告未考領駕駛執照，其是否有適當駕駛能力，已有可
    疑，且被告在施用毒品後，精神狀態已達不能安全駕駛動力交通工具之程度，被
    告明知此情形，卻仍駕車上路，又於上述肇事路段，違反禁止左轉標誌之指示，
    貿然左轉，適有一車籍不明機車自對向駛來，被告見狀竟加緊油門向右閃避，因
    行車操控不穩，以致於車速過快撞進路旁騎樓，致生本件事故，由上述情狀，足
    認被告對本件車禍事故，有未盡其必要之注意義務，而應負過失之責任甚明。另
    被害人因傷重而死亡之事實，業如前述，是被告之過失行為與被害人之死亡結果
    間，顯有相當因果關係。又被告過失致人於死之行為，亦經本院刑事庭判處有期
    徒刑一年六月確定，有本院九十二年度交上易字第三三號過失致死案件刑事判決
    一份可稽。原告主張被告過失不法侵害被害人致其死亡之事實，堪信為真。
五、按因故意或過失，不法侵害他人之權利者，負損害賠償責任；不法侵害他人致死
    者，對於支出醫療及增加生活上需要之費用或殯葬費之人，亦應負損害賠償責任
    。被害人對於第三人負有法定扶養義務者，加害人對於該第三人亦應負損害賠償
    責任；不法侵害他人致死者，被害人之父、母、子、女及配偶，雖非財產上之損
    害，亦得請求賠償相當之金額，民法第一百八十四條第一項、第一百九十二條第
    一、二項、第一百九十四條分別定有明文。被告因過失侵害被害人致死，原告為
    被害人之父、母，有戶籍謄本可稽（本院卷第二七、二八頁），原告本於侵權行
    為法律關係，依前揭規定，請求被告負損害賠償責任，於法有據。茲應審酌者為
    得請求金額：
  (一)殯葬費部分：原告丙○○主張其支出殯葬費共計三十八萬八千一百二十五元等情
    ，有原告提出收據五紙可證（交附民卷第七至十一頁），並經證人王雄德證明屬
    實（本院卷第二０頁），且被告表示願意給付等語（本院卷四五頁），原告丙○
    ○此部分請求，應予准許。
  (二)扶養費部分：查原告丙○○為三十九年四月二十日出生、原告乙○○○為四十年
    十一月三日出生，係被害人顏婉茹之父、母，有受被害人扶養之權利，原告丙○
    ○目前雖在醫院擔任看護工，原告乙○○○目前雖從事清潔工，惟原告二人所從
    事工作，均屬臨時工性質，並不固定，且原告丙○○亦祇有一棟共有自住房屋，
    原告乙○○○則無不動產，亦據原告陳明在卷，是難認原告二人足供維持生活，
    被告又不能舉證以實其說，則原告不能維持生活，分別有受顏婉茹扶養之權利。
    另原告除被害人顏婉茹外，尚有二名成年子女，有上開戶籍謄本可稽。又原告二
    人已不能維持生活，如前所述，則原告相互間並無扶養之義務，其等於顏婉茹死
    亡時，原告丙○○係五十一歲，原告乙○○○係五十歲，依內政部統計處八十二
    年度臺灣地區簡易生命表所示，原告丙○○、乙○○○分別尚有二六年、二七年
    之平均餘命，本院斟酌顏婉茹年紀尚輕，其經濟能力、扶養能力等情，認原告主
    張計算金額按照九十年度綜合所得稅扶養親屬免稅額每人每年七萬四千元計算為
    適當，再依霍夫曼計算式扣除中間利息，分別計算如下：
  (甲)丙○○部分：按年別5%複式霍夫曼計算法（第一年不扣除中間利息，下同），其
    計算式為：[74000x16.0000000（受扶養26年之霍夫曼係數）]=0000000（小數點
    以下四捨五入，下同），除以3（扶養人數）=417956。其得請求賠償之扶養費為
    四十一萬七千九百五十六元。
  (乙)乙○○○部分：其計算式為：[74000x17.0000000（受扶養27年之霍夫曼係數）
    ]=0000000，除以3=428680。其得請求賠償之扶養費為四十二萬八千六百八十元
    。
  (三)精神慰藉金部分：原告丙○○初中畢業，目前在醫院擔任看護工，每月薪水約四
    萬元，有一棟共有自住之房屋；原告乙○○○國小肄業，從事清潔工，每月薪資
    約一萬多元，沒有不動產；被告國中畢業，目前無業，無不動產等情，分別經兩
    造陳明在卷，並有財政部財稅資料中心函附之兩造財產明細表四件附卷可稽（本
    院卷第二十一頁、二十九至三十八頁、四十六頁、五十二頁），本院斟酌兩造上
    開經濟資力、身分、地位，及被告侵權行為所致原告遭喪女之精神痛苦程度，認
    原告各請求一百五十萬元，尚屬過高，應以各請求一百萬元為適當。
  (四)準此，合計得請求之金額，原告丙○○為一百八十萬六千零八十一元，原告乙○
    ○○為一百四十二萬八千六百八十元。
六、又原告等人共受領強制汽車責任保險金一百四十萬元，每人各分得七十萬元等情
    ，為原告陳明在卷（本院卷第四十六頁），依強制汽車責任保險法第三十條之規
    定，被告受賠償請求時，得扣除原告此受領之保險金額，扣除後原告得請求金額
    為丙○○一百十萬六千零八十一元，乙○○○七十二萬八千六百八十元。
七、綜上所述，原告丙○○、乙○○○依侵權行為之法律關係，請求被告分別給付一
    百十萬六千零八十一元、七十二萬八千六百八十元，及均自起訴狀繕本送達之翌
    日即九十二年三月六日起至清償日止，按年息百分之五計算之利息，為有理由，
    應予准許。原告丙○○、乙○○○逾上開部分之請求，均無理由，應予駁回。原
    告勝訴部分，原告陳明願以供擔保，請准為假執行之宣告，經核無不合，爰酌定
    相當金額宣告之。原告敗訴部分，其假執行之聲請，失所附麗，應一併駁回。
八、據上論結，本件原告之訴為一部有理由，一部無理由，依民事訴訟法第七十九條
    但書、第八十五條第一項前段、第三百九十條第二項、第三百八十五條第一項前
    段，判決如主文。
中      華      民      國    九十二    年      七      月      十六    日
                                      臺灣高等法院高雄分院民事第五庭
~B1審判長法官  林健彥
~B2法      官  黃科瑜
~B3法      官  曾錦昌
右為正本係照原本作成。
如對本判決上訴，須於判決送達後二十日內向本院提出上訴狀，未表明上訴理由者，
，應於上訴後二十日內向本院提出理由書（均須按他造當事人之人數附繕本）。上訴
時應提出委任律師或具有律師資格之人之委任狀，並依附註條文規定辦理。
中      華      民      國    九十二    年      七      月      十六    日
~B法院書記官  張文斌
附註：
民事訴訟法第四百六十六條之一：
對於第二審判決上訴，上訴人應委任律師為訴訟代理人，但上訴人或其法定代理人具
有律師資格者，不在此限。
上訴人之配偶、三親等內之血親、二親等內之姻親，或上訴人為法人、中央或地方機
關時，其所屬專任人員具有律師資格並經法院認為適當者，亦得為第三審訴訟代理人。
第一項但書及第二項情形，應於提起上訴或委任時釋明之。


司法院資訊處製作；財團法人民間司法改革基金會備份。
